# 1. Load Packages/Library

```{r}
library(tensorflow)
library(keras)
library(readxl)
library(dplyr)
library (ggplot2)
library (caTools)
library(lubridate)
library(caret)
```


# 2. Obtain Data
```{r}
dataset<- read.csv("Data/dataspku.csv")
View(dataset)
```

# 3. Scrub Data
## a. Melihat Summary data
```{r}
summary(dataset)
```



## b. Mengubah Tipe Data Variabel PM10, so2, co, o3, no2
```{r}
dataset$pm10<-as.numeric(dataset$pm10)
dataset$so2<-as.numeric(dataset$so2)
dataset$co<-as.numeric(dataset$co)
dataset$o3<-as.numeric(dataset$o3)
dataset$no2<-as.numeric(dataset$no2)
```
Pada bagian ini dilakukan sebuah pengubahan tipe data variabel yang semula bertipe character diubah menjadi numeric



## C. Mengubah tipe Data Variabel Tanggal
```{r}
datasetclean<-dataset%>%
  mutate(Tanggal=ymd(Tanggal))%>%
  arrange(Tanggal)
```

Pada bagian ini dilakukan sebuah pengubahan tipe data variabel Tanggal yang semula bertipe character diubah menjadi Date


## D. Memeriksa data yang bersifat Missing Value
```{r}
colSums(is.na(dataset))
```
Dapat kita lihat pada bagian ini jumlah data yang bersifat missing value pada masing masing variabel


## E. Membersihkan Data yang bersifat Missing Value
```{r}
datasetclean<-na.omit(dataset)
```

```{r}
colSums(is.na(datasetclean))
```
Dapat kita lihat, sudah tidak ada data yang bersifat missing value pada masing masing variabel




# 4. Explore Data
## a. Analisis Deskriptif

```{r}
summary(datasetclean)
```

```{r}
sd(datasetclean$pm10)
sd(datasetclean$so2)
sd(datasetclean$co)
sd(datasetclean$o3)
sd(datasetclean$no2)
```
Pada bagian ini dapat kita lihat hasil Standar Deviasi dari variabel pm10, so2, co, o3, no2



## b. Visualisasi Data
### b.1 Visualisasi Data Partikulat Polusi Udara PM10
```{r}
datasetclean %>% 
  select(pm10,Tanggal) %>%
  ggplot(aes(x = Tanggal,y=pm10)) +
  geom_line(aes(col = pm10)) +
  labs(title = "Tingkat Partikulat PM10",
       x = "Tahun",
       y = "Nilai PM10") +
  theme_minimal()
```

### b.2 Visualisasi Data SO2
```{r}
datasetclean %>% 
  select(so2,Tanggal) %>%
  ggplot(aes(x = Tanggal,y=so2)) +
  geom_line(aes(col = so2)) +
  labs(title = "Tingkat Sulfur Dioksida",
       x = "Tahun",
       y = "Nilai SO2") +
  theme_minimal()
```


### b.3 Visualisasi Data CO
```{r}
datasetclean %>% 
  select(co,Tanggal) %>%
  ggplot(aes(x = Tanggal,y=co)) +
  geom_line(aes(col = co)) +
  labs(title = "Tingkat Karbon Monoksida",
       x = "Tahun",
       y = "Nilai CO") +
  theme_minimal()
```



### b.4 Visualisasi Data O3
```{r}
datasetclean %>% 
  select(o3,Tanggal) %>%
  ggplot(aes(x = Tanggal,y=o3)) +
  geom_line(aes(col = o3)) +
  labs(title = "Tingkat Ozon",
       x = "Tahun",
       y = "Nilai O3") +
  theme_minimal()
```

### b.5 Visualisasi Data no2
```{r}
datasetclean %>% 
  select(no2,Tanggal) %>%
  ggplot(aes(x = Tanggal,y=no2)) +
  geom_line(aes(col = no2)) +
  labs(title = "Tingkat Nitrogen Dioksida",
       x = "Tahun",
       y = "Nilai NO2") +
  theme_minimal()
```


### b.6 Visualisasi Data PM10 berdasarkan salah satu Stasiun
```{r}
datasetclean %>% 
  filter(Stasiun==("DKI1 (Bunderan HI)"))%>%
  select(pm10,Stasiun,Tanggal) %>%
  ggplot(aes(x = Tanggal,y=pm10))+
  geom_line(aes(col = Stasiun)) +
  labs(title = "Tingkat Partikulat PM10 Pada stasiun DKI1 (Bunderan HI)",
       x = "Tahun",
       y = "Nilai PM10") +
  theme_minimal()
```

