# 1. Load Packages/Library

```{r}
library(tensorflow)
library(keras)
library(readxl)
library(dplyr)
library (ggplot2)
library (caTools)
library(lubridate)
library(caret)
library(tibble)
```


# 2. Obtain Data
```{r}
dataset<- read.csv("Data/dataspku.csv")
View(dataset)
```

## 2.1 Menghapus Variabel yang tidak diperlukan.
```{r}
dataset=dataset[,-1]
```


# 3. Scrub Data
## a. Melihat Summary data
```{r}
summary(dataset)
```



## b. Mengubah Tipe Data Variabel PM10, so2, co, o3, no2
```{r}
dataset$pm10<-as.numeric(dataset$pm10)
dataset$so2<-as.numeric(dataset$so2)
dataset$co<-as.numeric(dataset$co)
dataset$o3<-as.numeric(dataset$o3)
dataset$no2<-as.numeric(dataset$no2)
```
Pada bagian ini dilakukan sebuah pengubahan tipe data variabel yang semula bertipe character diubah menjadi numeric



## C. Mengubah tipe Data Variabel Tanggal
```{r}
datasetclean<-datasetclean%>%
  mutate(Tanggal=ymd(Tanggal))%>%
  arrange(Tanggal)
```

Pada bagian ini dilakukan sebuah pengubahan tipe data variabel Tanggal yang semula bertipe character diubah menjadi Date


## D. Memeriksa data yang bersifat Missing Value
```{r}
colSums(is.na(dataset))
```
Dapat kita lihat pada bagian ini jumlah data yang bersifat missing value pada masing masing variabel


## E. Membersihkan Data yang bersifat Missing Value
```{r}
datasetclean<-na.omit(dataset)
```

```{r}
colSums(is.na(datasetclean))
```
Dapat kita lihat, sudah tidak ada data yang bersifat missing value pada masing masing variabel


# 4. Explore Data
## a. Analisis Deskriptif

```{r}
summary(datasetclean)
```

```{r}
sd(datasetclean$pm10)
sd(datasetclean$so2)
sd(datasetclean$co)
sd(datasetclean$o3)
sd(datasetclean$no2)
```
Pada bagian ini dapat kita lihat hasil Standar Deviasi dari variabel pm10, so2, co, o3, no2



## b. Visualisasi Data
### b.1 Grouping Jumlah pada setiap partikulat
```{r}
pm10v<-datasetclean%>%
  mutate(first_date_month=floor_date(Tanggal,unit="month"))%>%
  group_by(first_date_month)%>%
  summarise(jumlahPM10=sum(pm10))

so2v<-datasetclean%>%
  mutate(first_date_month=floor_date(Tanggal,unit="month"))%>%
  group_by(first_date_month)%>%
  summarise(jumlahSO2=sum(so2))

cov<-datasetclean%>%
  mutate(first_date_month=floor_date(Tanggal,unit="month"))%>%
  group_by(first_date_month)%>%
  summarise(jumlahCO=sum(co))

o3v<-datasetclean%>%
  mutate(first_date_month=floor_date(Tanggal,unit="month"))%>%
  group_by(first_date_month)%>%
  summarise(jumlahO3=sum(o3))

no2v<-datasetclean%>%
  mutate(first_date_month=floor_date(Tanggal,unit="month"))%>%
  group_by(first_date_month)%>%
  summarise(jumlahNO2=sum(no2))
```

### b.1.1 Visualisasi Data Jumlah partikulat polusi udara per bulan
```{r}
ggplot(data=pm10v,aes(x=first_date_month,y=jumlahPM10,color="PM10"))+
  geom_line()+
  geom_line(data = so2v,aes(x=first_date_month,y=jumlahSO2,color="SO2"))+
  geom_line(data = cov,aes(x=first_date_month,y=jumlahCO,color="CO"))+
  geom_line(data = o3v,aes(x=first_date_month,y=jumlahO3,color="O3"))+
  geom_line(data = no2v,aes(x=first_date_month,y=jumlahNO2,color="NO2"))+
  labs(title = "Jumlah Partikel Polusi Udara Per Bulan",
       x="Tahun",
       y="Jumlah Partikel (ug/m3",
       subtitle = "Data terakhir 31 Desember 2021")+
  theme_minimal()+
  scale_x_date(date_labels = "%Y",date_breaks = "1 year")+
  scale_color_manual(values = c("#aa6200","#dd9533","#33dd95","#4033dd","#d0dd33"),
                     labels=c("PM10","SO2","CO","O3","NO2"))+
  theme(legend.position = "top")
```


### b.2 Visualisasi Data Partikulat Polusi Udara PM10
```{r}
datasetclean %>% 
  select(pm10,Tanggal) %>%
  ggplot(aes(x = Tanggal,y=pm10)) +
  geom_line(aes(col = pm10)) +
  labs(title = "Tingkat Partikulat PM10",
       x = "Tahun",
       y = "Nilai PM10") +
  theme_minimal()
```

### b.3 Visualisasi Data SO2
```{r}
datasetclean %>% 
  select(so2,Tanggal) %>%
  ggplot(aes(x = Tanggal,y=so2)) +
  geom_line(aes(col = so2)) +
  labs(title = "Tingkat Sulfur Dioksida",
       x = "Tahun",
       y = "Nilai SO2") +
  theme_minimal()
```


### b.4 Visualisasi Data CO
```{r}
datasetclean %>% 
  select(co,Tanggal) %>%
  ggplot(aes(x = Tanggal,y=co)) +
  geom_line(aes(col = co)) +
  labs(title = "Tingkat Karbon Monoksida",
       x = "Tahun",
       y = "Nilai CO") +
  theme_minimal()
```



### b.5 Visualisasi Data O3
```{r}
datasetclean %>% 
  select(o3,Tanggal) %>%
  ggplot(aes(x = Tanggal,y=o3)) +
  geom_line(aes(col = o3)) +
  labs(title = "Tingkat Ozon",
       x = "Tahun",
       y = "Nilai O3") +
  theme_minimal()
```

### b.6 Visualisasi Data no2
```{r}
datasetclean %>% 
  select(no2,Tanggal) %>%
  ggplot(aes(x = Tanggal,y=no2)) +
  geom_line(aes(col = no2)) +
  labs(title = "Tingkat Nitrogen Dioksida",
       x = "Tahun",
       y = "Nilai NO2") +
  theme_minimal()
```


### b.7 Visualisasi Data PM10 berdasarkan salah satu Stasiun
```{r}
datasetclean %>% 
  filter(Stasiun==("DKI1 (Bunderan HI)"))%>%
  select(pm10,Stasiun,Tanggal) %>%
  ggplot(aes(x = Tanggal,y=pm10))+
  geom_line(aes(col = Stasiun)) +
  labs(title = "Tingkat Partikulat PM10 Pada stasiun DKI1 (Bunderan HI)",
       x = "Tahun",
       y = "Nilai PM10") +
  theme_minimal()
```

# 5. Model
Definisikan model prediksi yang akan dilakukan berdasarkan metode yg digunakan LSTM.


## a. Data Preparation
```{r}
data_group<-datasetclean%>%
  group_by(Tanggal)%>%
  summarise(
    jmlh_pm10=sum(pm10)
  )
data_group

```



```{r}
datasetclean$Tanggal<-as.Date(datasetclean$Tanggal,format="%Y-%m-%d")
```

```{r}
ggplot(datasetclean, aes(x = Tanggal, y = pm10)) +
  geom_line(color = "green", size = 1) +
  ylab("Jumlah PM10") + 
  xlab("Tanggal") + 
  scale_x_date(date_breaks = "1 years", date_labels = "%b %Y")+
  theme(axis.text.x = element_text(size = 10.5)) +
  theme_minimal()
```


```{r}
data_group$Tanggal <- as.Date(data_group$Tanggal, format = "%Y-%m-%d")
data_group
```

```{r}
ggplot(data_group, aes(x = Tanggal, y = jmlh_pm10)) +
  geom_line(color = "blue") +
  ylab("Jumlah PM10") + 
  xlab("Tanggal") + 
  scale_x_date(date_breaks = "1 years", date_labels = "%b %Y")+
  theme(axis.text.x = element_text(size = 10.5)) +
  theme_minimal()

```

```{r}
scale_factors <- c(mean(datasetclean$pm10), sd(datasetclean$pm10))
scale_factors
```

```{r}
scaled_train <- datasetclean %>%
  select(pm10) %>%
  mutate(pm10 = (pm10 - scale_factors[1])/scale_factors[2])
```

```{r}
prediction <- 12
lag <- prediction
```


```{r}
scaled_train <- as.matrix(scaled_train)
```


```{r}
x_train_data <- t(sapply(
    1:(length(scaled_train) - lag - prediction + 1),
    function(x) scaled_train[x:(x + lag - 1), 1]
  ))
```

```{r}
x_train_arr <- array(
    data = as.numeric(unlist(x_train_data)),
    dim = c(
        nrow(x_train_data),
        lag,
        1
    )
)
```

```{r}
y_train_data <- t(sapply(
    (1 + lag):(length(scaled_train) - prediction + 1),
    function(x) scaled_train[x:(x + prediction - 1)]
))
```

```{r}
y_train_arr <- array(
    data = as.numeric(unlist(y_train_data)),
    dim = c(
        nrow(y_train_data),
        prediction,
        1
    )
)
```

```{r}
x_test <- datasetclean$pm10[(nrow(scaled_train) - prediction + 1):nrow(scaled_train)]
```

```{r}
x_test_scaled <- (x_test - scale_factors[1]) / scale_factors[2]
```

```{r}
x_pred_arr <- array(
    data = x_test_scaled,
    dim = c(
        1,
        lag,
        1
    )
)
```

```{r}
model <- keras_model_sequential()
 
model %>%
  layer_lstm(units = 50, # ukuran layer##
       batch_input_shape = c(1, 12, 1), # batch size, timesteps, features
       return_sequences = TRUE,
       stateful = TRUE) %>%
  # Tranformasi liner dari input
  layer_dropout(rate = 0.5) %>%
  layer_lstm(units = 50,
        return_sequences = TRUE,
        stateful = TRUE) %>%
  layer_dropout(rate = 0.5) %>%
  time_distributed(keras::layer_dense(units = 1))
```

```{r}
model %>%
    compile(loss = 'mae', optimizer = 'adam', metrics = 'accuracy')
 
summary(model)
```

```{r}
history<- model %>% fit(
  x = x_train_arr,
  y = y_train_arr,
  batch_size = 1,
  epochs = 50,
  verbose = 1,
  shuffle = FALSE,
  validation_split = 0.2
)
```

```{r}
plot(history)
```

```{r}
lstm_forecast <- model %>%
    predict(x_pred_arr, batch_size = 1) %>%
    .[, , 1]
```

```{r}
lstm_forecast <- lstm_forecast * scale_factors[2] + scale_factors[1]
```

```{r}
library(timetk)
```

```{r}
input_ts <- timetk::tk_ts(datasetclean$pm10, 
    start = c(2022, 1), 
    end = c(2022, 12), 
    frequency = 12)
```

```{r}
input_ts <- input_ts[is.numeric(input_ts)]
```

```{r}
input_ts <- ts(input_ts)
```

```{r}
library(forecast)
```


```{r}
forecast_list <- list(
    model = NULL,
    method = "LSTM",
    mean = lstm_forecast,
    x = input_ts,
    fitted = fitted,
    residuals = as.numeric(input_ts) - is.numeric(fitted)
  )
 
class(forecast_list) <- "forecast"
```

```{r}
forecast_list$mean <- as.matrix(forecast_list$mean)
forecast_list <- forecast_list[-grep('xvar', names(forecast_list))]
```

```{r}
forecast_list <- cbind(forecast_list, mean = lstm_forecast,
                       mean_se = NA, mean_ci_lower = NA, mean_ci_upper = NA)
```

```{r}
matplot(forecast_list[, c("mean", "mean_ci_lower", "mean_ci_upper")],
        type = "l", lty = 1, col = "green", xlab = "Bulan", ylab = "Nilai PM10")
        #legend("topright", legend = c("Mean", "Confidence Interval"), lty = 1, col = c("blue", "red"))
```



## g. Evaluasi Model
```{r}
library(Metrics)
```


```{r}
MSE_lstm <- mse(input_ts, lstm_forecast)
MSE_lstm

```
```{r}
RMSE_lstm <- sqrt(MSE_lstm)
RMSE_lstm
```
```{r}
MAE_lstm <- mae(input_ts, lstm_forecast)
MAE_lstm
```
```{r}
MAPE_lstm <- mape(input_ts, lstm_forecast)
MAPE_lstm
```


## f. Matriks Evaluasi Model


```{r}
rmse<-data.frame(Variabel=c("NO2","O3","SO2","PM10","CO"),
  NilaiRMSE = c(rmseno2,rmseo3,rmseso2,RMSE_lstm,rsmeco),
  NilaiMAE=c(MAE_lstmNO2,MAE_lstmO3,MAE_lstmSO2,MAE_lstm,MAE_lstmCO),
  NilaiMAPE=c(MAPE_lstmNO2,MAPE_lstmO3,MAPE_lstmSO2,MAPE_lstm,MAPE_lstmCO),
  NilaiAkurasi=c(AkurasiNO2,AkurasiO3,AkurasiSO2,akurasiPM10,AkurasiCO)
                 )
rmse
```
## h. Uji Validitas Akurasi

```{r}
akurasiPM10<-100-MAPE_lstm
akurasiPM10

AkurasiNO2<-100-MAPE_lstmNO2
AkurasiNO2

AkurasiO3<-100-MAPE_lstmO3
AkurasiO3

AkurasiSO2<-100-MAPE_lstmSO2
AkurasiSO2

AkurasiCO<-100-MAPE_lstmCO
AkurasiCO
```

## i. Visualisasi 5 Variabel

```{r}
datavis<-cbind(forecast_list,forecast_listCO,forecast_listNO2,forecast_listO3,forecast_listSO2)
```


```{r}
matplot(datavis, type = "l", lty = 1, lwd = 2, xlab = "Bulan", main="Visualisasi Lima Variabel Penting",col.main="blue" ,ylab = "Nilaix", col = c("blue", "green","red","magenta","pink"))
legend("right", legend = c("PM10", "SO2","O3","NO2","CO"), col=c("blue", "green","red","magenta","pink"), pch="-")
```


